【裁判字號】    96,交抗,279
【裁判日期】    970116
【裁判案由】    聲明異議
【裁判全文】
臺灣高等法院高雄分院刑事裁定         96年度交抗字第279號
抗  告  人  交通部公路總局高雄區監理所
法定代理人  甲○○
受處分人    乙○○
上列抗告人因受處分人違反道路交通管理處罰條例聲明異議案件
，不服臺灣高雄地方法院中華民國96年11月26日裁定（96年度交
聲字第1146號），提起抗告，本院裁定如下：
    主  文
抗告駁回。
    理  由
一、抗告意旨略以：受處分人乙○○前於民國96年10月29日下午
    3 時21分許，飲酒後駕駛車號EED-303 號輕型機車，為警攔
    檢查獲，經抗告人機關裁決吊扣駕駛執照12個月，施以道安
    講習，因受處分人係持大貨車駕駛執照駕駛較低級車類輕機
    車，故依道路交通安全規則第35條規定吊扣駕駛執照即大貨
    車駕駛執照，而新修正道路交通管理處罰條例第68條並無免
    除之規定，自應依法執行，否則，無異容許不安全駕駛人仍
    可以反覆經常駕駛，對其他無辜用路人危險性相對較高。又
    吊扣駕駛執照之目的並非僅為處罰行為人而已，尚有以暫時
    禁止行為人於道路上駕駛，以免其短期內再犯，避免危及一
    般用路者，二相權衡，並無侵害受處分人之工作權及生存權
    。是原審裁定撤銷上開裁決，諭知受處分人此部分不罰，尚
    有未當，爰聲請撤銷原裁定云云。
二、按汽車駕駛人飲用酒類後其吐氣所含酒精濃度超過每公升0.
    25毫克者，不得駕車，道路交通安全規則第114 條第2 款定
    有明文。又汽車駕駛人，駕駛汽車經測試檢定有酒精濃度超
    過規定標準者，處15,000元以上60,000元以下罰鍰，並當場
    移置保管其車輛及吊扣其駕駛執照1 年，道路交通管理處罰
    條例第35條第1 項第1 款亦有明定。而依同條例第3 條第8
    款，汽車包括機器腳踏車在內，是有關駕駛機車違規，亦有
    上開規定之適用。
三、經查：
（一）本件受處分人於96年10月29日下午3 時21分許，酒後駕駛
      車號EED-303 號輕型機車，行經高雄縣鳳山市○○○路與
      國泰路口時，為警攔檢測得呼氣中酒精濃度達每公升0.39
      毫克，遂予製單舉發，嗣經原處分機關以受處分人違規事
      實明確，依道路交通管理處罰條例第35條第1 項第1 款規
      定，於96年11月8 日以高監營裁字第裁80-NO0000000號裁
      處受處分人吊扣駕駛執照12個月等事實，為受處分人所承
      認，並有高雄縣政府警察局高警交字第NO0000000 號舉發
      違反道路交通管理事件通知單、原處分機關上開裁決書各
      1 份附卷可稽，是受處分人酒後駕駛輕型機車之違規事實
      明確，堪以認定。
（二）按94年12月14日修正、95年3 月1 日施行前之道路交通管
      理處罰條例第68條固規定「汽車駕駛人，因違反本條例及
      道路交通安全規則之規定，受吊扣或吊銷駕駛執照處分時
      ，吊扣或吊銷其持有各級車類之駕駛執照」，惟修正後業
      已刪除「吊扣」之規定，改為「汽車駕駛人，因違反本條
      例及道路交通安全規則之規定，受吊銷駕駛執照處分時，
      吊銷其持有各級車類之駕駛執照」，其修正理由乃係舊法
      將違法或違規駕駛人所持有各級車類之駕駛執照一併吊扣
      ，失之過酷，影響人民工作及生活甚鉅，故依修正後之該
      條規定，受吊扣駕駛執照處分時，僅能吊扣違規當時所駕
      車類之駕駛執照，不再吊扣其持有各級車類之駕駛執照，
      僅於受吊銷駕駛執照處分時，始吊銷其持有各級車類之駕
      駛執照。
（三）又依道路交通安全規則第61條第1 項第3 款規定，汽車駕
      駛人取得高一級車類之駕駛資格者，應換發駕駛執照，並
      准其駕駛較低級車類之車輛，已領有大貨車駕駛執照者，
      得駕駛小型車、輕型機器腳踏車。本件受處分人領有較高
      級之大貨車駕駛執照，有公路監理電子閘門資料1 份附卷
      可佐，本可直接允許其得駕駛輕型機車，受處分人於酒駕
      違規時自非「無照駕駛」情形。又本件受處分人雖無較低
      級車類之輕型機車駕駛執照可供吊扣，然行政行為採取方
      法所造成之損害，不得與所欲達成目的之利益顯失均衡，
      則在本件受處分人無輕型機車駕駛執照可供吊扣之情形下
      ，吊扣其大貨車駕駛執照，雖可達成禁止受處分人繼續酒
      後駕駛之目的，然亦同時造成剝奪受處分人駕駛其他各類
      車輛之結果，所造成之損害與所欲達成目的之利益，顯然
      失衡，復與前揭道路交通管理處罰條例第68條之修正意旨
      不符，有違法律保留原則。
（四）至上開道路交通安全規則對於汽車駕駛執照之管理，採取
      一照原則，固導致越級駕駛人違規酒駕時，受有無須吊扣
      駕駛執照之利益，然此關於駕駛執照管理所衍生之執行困
      難或法規漏洞，宜由修法解決，尚不得擴張解釋，於駕駛
      人無較低級駕駛執照可供吊扣時，即率爾代以吊扣其所領
      有之較高級駕駛執照。
（五）綜上所述，受處分人酒後違規駕駛輕機車，僅能吊扣機車
      駕駛執照，而受處分人既無機車駕照，原處分機關裁處吊
      扣其大貨車駕駛執照，即有不合。從而，原審以受處分人
      異議有理由，撤銷原處分機關吊扣受處分人駕駛執照部分
      裁處，即屬正當。抗告機關之抗告，為無理由，應予駁回
      。
四、據上論結，應依道路交通案件處理辦法第26條，刑事訴訟法
    第412條，裁定如主文。
中    華    民    國    97    年    1     月    16    日
                  刑事第九庭  審判長法  官  莊秋桃
                                    法  官  范惠瑩
                                    法  官  陳  箐
以上正本證明與原本無異。
不得再抗告。
中    華    民    國    97    年    1     月    16    日
                                    書記官  張宗芳


司法院資訊處製作；財團法人民間司法改革基金會備份。
